【裁判字號】    98,沙簡上,44
【裁判日期】    980409
【裁判案由】    毀損
【裁判全文】
臺灣臺中地方法院刑事判決  98年度沙簡上字第44號
上  訴  人
即  被  告  甲○○
上列上訴人因毀損案件，不服本院沙鹿簡易庭97年度沙簡字第71
9號中華民國97年11月26日第一審判決（聲請簡易處刑案號：臺
灣臺中地方法院檢察署97年度偵字第15293號）提起上訴，本院
管轄之第二審合議庭判決如下：
    主    文
上訴駁回。
    事    實
一、甲○○及丙○○同為臺中縣梧棲漁港巿場內攤商，雙方多次
    因擺攤問題，發生不快，丙○○遂將其所有之SONY牌DVD850
    型手持數位攝影機置放於攤位上，以便不時之需。嗣於民國
    97年2月16日中午12時許，甲○○因不滿丙○○僱請之工讀
    生丁○○等叫賣聲過大，先以水潑向丁○○，並大聲喝罵丁○○，丁○○遂站於其攤位內拿起前開丙○○所有之手持攝
    影機，對甲○○及其母黃滿美2人拍攝，此舉引來甲○○不
    滿，衝入丁○○所在之攤位內，並徒手強取該攝影機，因丁○○堅拒，甲○○明知攝影機不得用力拉扯、扭壓，竟基於
    毀損該攝影機之犯意，用手扳壓攝影機螢幕，並用力拖拉攝
    影機而自丁○○手中強取該攝影機後離去，造成該攝影機液
    晶螢幕破裂及機殼裂開，適有港區巡邏員警到場，甲○○之
    母黃滿美始將該已損壞之攝影機拿回丙○○之攤位。
二、案經丙○○訴由臺中港務局報請臺灣臺中地方法院檢察署檢
    察官偵查後聲請簡易判決處刑。
    理    由
一、按被告以外之人於審判外之陳述雖不符刑事訴訟法第159 條
    之1至之4等四條之規定，而當事人、代理人或辯護人於法院
    調查證據時，知有刑事訴訟法第159條第1項不得為證據之情
    形，而未於言詞辯論終結前聲明異議者，視為有前項之同意
    ，同法第159條之5定有明文。立法意旨在於傳聞證據未經
    當事人之反對詰問予以核實，原則上先予排除。惟若當事人
    已放棄反對詰問權，於審判程序中表明同意該等傳聞證據可
    作為證據；或於言詞辯論終結前未聲明異議，基於尊重當事
    人對傳聞證據之處分權，及證據資料愈豐富，愈有助於真實
    發見之理念，且強化言詞辯論主義，使訴訟程序得以順暢進
    行，上開傳聞證據亦均具有證據能力。本件判決後開引用各
    該上訴人即被告（下稱被告）甲○○以外之人於審判外之陳
    述，雖屬傳聞證據，惟公訴人、被告就該等證據能力均表示
    無意見，且均未於言詞辯論終結前聲明異議，本院審酌上開
    證據資料記載方式及外觀，認其製作時之情況尚無違法或不
    當取供之情形，且與本案具有關聯性，認為以之作為本案之
    證據應屬適當，是依上開規定，爰依刑事訴訟法第159條之5
    規定，認上開證據資料均有證據能力，合先敘明。
二、訊據被告甲○○坦承於上揭時地為阻止蔡偉棋持攝影機拍攝
    ，出手拿取該攝影機之事實，惟矢口否認有何毀損之犯行，
    辯稱：伊當時係出於防衛自身權益免遭侵害，進而出手阻止
    案外人丁○○以攝影機對伊拍攝，並無毀損之故意；伊拿下
    攝影機後，係站立於告訴人之攤位前，隔約1.2分鐘即放回
    ，並未弄壞攝影機；告訴人告訴意旨原稱係被告犯搶奪罪，
    黃滿美犯毀損罪嫌，於偵查中改稱不知係被告或黃滿美弄壞
    攝影機的。而本案係發生於中午12時許，惟案外人丁○○係
    於當日下午5時，才前往臺中港務警察局漁港派出所報案，
    期間經歷5個小時之久，該攝影機是否於在該5小時內故意毀
    損再持之前往派出所報案？又縱被告該當毀損罪之構成要件
    ，惟被告係基於現在不法之侵害，而防衛其及母親黃滿美之
    權益，核屬正當防衛，足以阻卻違法，不成立毀損罪；或僅
    是防衛過當之問題云云。然查：
（一）上揭被告甲○○因不滿告訴人丙○○所僱請之工讀生丁○○擺攤叫賣聲音過大，因而與丁○○發生口角，丁○○持
      告訴人丙○○所有之攝影機對被告拍攝，被告即上前拉扯
      並奪下該攝影機，因此造成攝影機液晶螢幕破裂及機殼裂
      開之事實，業據證人丁○○迭於警訊、偵查及於本院審理
      時證述明確；而依告訴人所提出，設立於該攤販區之監視
      器所錄得之畫面所示，被告當時確有進入丁○○站立之攤
      位並奪下攝影機後離開，嗣再由其母黃滿美拿回，有監視
      器錄影光碟及翻拍畫面6張在卷可佐，且告訴人丙○○所
      有之攝影機液晶螢幕破裂及機殼裂開毀損，並有警員於92
      年2月16日受理報案後所拍攝之攝影機毀損照片可稽，足
      認證人丁○○證述之情節，確屬非虛。
（二）雖被告以告訴人丙○○告訴意旨初稱系爭攝影機為被告之
      母黃滿美毀損，嗣復改稱不知係被告或黃滿美毀損造成的
      ，顯有出入，且於案發後時隔5個小時才報案，質疑告訴
      人告訴不實云云，然查：本件告訴人丙○○乃基於其為攝
      影機所有人之身分而提起告訴，惟其於案發時並未在場目
      睹經過情形，此業據證人丁○○證述明確，且為被告所不
      爭執，則告訴人於初時無從確認事發經過及何人毀損其攝
      影機，乃屬當然，實難因此即認告訴人告訴不實；而證人
      丁○○乃親身經歷之在場證人，且其陳述被告毀損該攝影
      機之經過情形始終如一，並與現場之監視器錄得畫面相符
      ，有如上述，則被告再以此質疑本件告訴不實，顯無可採
      。又本件告訴人既未於事發時在場，自無從於第一時間提
      起告訴，且據受理本件告訴人報案之漁港派出所警員戊○○（現己調至西碼頭派出所）於本院審理交互詰問時結證
      稱：「當天我12到16點值班，丙○○約於下午1時多許拿
      一部攝影機到派出所報案，稱該攝影機被毀損，我問丙○○是否為在現場之本人，他說不是，是工讀生丁○○在場
      ，我就請他聯絡丁○○到派出所說明。」等語，可見告訴
      人丙○○係於當日下午1時許已至警局報案，況依本件攝
      影機受損之情形，個人獨力瞬間即可完成，苟告訴人丙○○、證人丁○○等確有意自行破壞攝影機以誣陷被告，大
      可於爭執時即為破壞之行為，並於斯時立即指控被告有此
      犯行而達其目的，何必再延宕5小時始報案而徒遭被告質
      疑？是被告此部分所辯，顯無足採。
（三）按本件遭毀損之手持數位攝影機，為一般常見之家用手持
      攝影機，螢幕為液晶面版，攝影時須將螢幕外翻，有該攝
      影機之照片附於原審卷內可稽。按數位攝影機屬精密構造
      儀器，最忌大力碰撞、拉扯，而液晶面版尤屬脆弱，如遭
      大力刮擦、扭壓，均足以致損壞，此為眾所皆知之事實，
      被告自不得委為不知，則其於發現丁○○持攝影機對其拍
      攝後，衝入丁○○所在之攤位，並徒手強取該攝影機，於
      丁○○堅拒後，明知攝影機不得用力拉扯、扭壓，仍用手
      扳壓攝影機螢幕並拖位攝影機將之強力取去，因此造成該
      攝影機之液晶螢幕破裂及機殼裂開，此過程顯斷非僅係單
      純之阻止拍攝而已，且觀被告初於警訊及偵查中一再否認
      其有強行取去該攝影機之行為，及至本院審理時始坦承有
      拿下該攝影機，顯見其犯後力圖狡飾之情，故被告辯稱其
      無毀損之故意云云，洵無足採。本件被告於行為時，即有
      使該攝影機毀損之故意，彰彰甚明。
（四）又所謂正當防衛乃指針對現在進行中之不法侵害或攻擊行
      為所為之必要防衛，係以「正」對「不正」，例如彼此互
      毆，必以一方初無傷人之行為，因排除對方不法之侵害而
      加以還擊，始得以正當防衛論（最高法院30年上字第1040
      號判例參照），且防衛者必須明知緊急情狀之存在，而在
      主觀上出於防衛意思而為之緊急防衛行為，始為刑法上之
      正當防衛。而查，本件被告係因與證人丁○○叫賣聲過大
      心生不滿，乃先以水潑證人丁○○等，並大聲喝罵丁○○
      ，丁○○始於其攤位內持攝影機蒐證，此業據丁○○於本
      院審理時證述甚明，核與前開監視器錄影翻拍畫面內確有
      潑水之水花及路面潮溼之情相符，證人丁○○既係因被告
      之先行行為，基於保障自身權益始持攝影機蒐證，對被告
      而言，實難認有何「不法」之侵害；再者，本件被告係衝
      入證人丁○○所站之攤位內，用手拖拉攝影機並將之強力
      取去，已非單純阻止證人拍攝，而有毀損之故意，有如上
      述，是自本件雙方發生衝突之經過、被告行為之態樣及犯
      後初始一再否認拿走攝影機之情節以觀，實難認被告係出
      於正當防衛意思而為緊急防衛行為，否則何必於犯後一再
      遮掩其犯行？揆諸前開說明，被告所為，自不構成正當防
      衛行為，其以係正當防衛置辯，委無可採。此外，本件復
      有告訴人丙○○出具之責付保管條、現場攤位照片、現場
      圖等在卷可資佐證，是事證明確，被告毀損犯行，堪以認
      定。
二、核被告甲○○所為，係犯刑法第354條第1項之毀損罪。原簡
    易判決認被告毀損罪行事證明確，適用刑法第354條、第41
    條第1項前段，刑法施行法第1條之1第1項、第2項前段之規
    定，判處被告拘役30日，並諭知易科罰金之折算標準，其認
    事用法並無違誤，量刑亦屬妥適。被告上訴猶執前詞否認犯
    行；然並未提出其他有利之證據及辯解，足以動搖原判決之
    基礎，其上訴恣意指摘原判決不當，並無理由，自應予以駁
    回。
據上論斷，應依刑事訴訟法第455條之1第1項、第3項、第368條
，判決如主文。
本案經檢察官乙○○到庭執行職務。
中    華    民    國    98    年     4    月     9    日
                  刑事第五庭  審判長法  官  朱光國
                                    法  官  唐光義
                                    法  官  吳幸芬
以上正本證明與原本無異。
不得上訴。
中    華    民    國    98    年    4    月     9    日
                                    書記官  黃毅皓


司法院資訊處製作；財團法人民間司法改革基金會備份。
